【裁判字號】    99,抗,9
【裁判日期】    990316
【裁判案由】    拍賣抵押物
【裁判全文】
臺灣屏東地方法院民事裁定                 99年度抗字第9號
抗  告  人  乙○○
相  對  人  中日超商企業股份有限公司
法定代理人  甲○○
上列當事人間聲請拍賣抵押物事件，抗告人對於中華民國99年1
月18日本院98年度司拍字第488 號拍賣抵押物裁定提起抗告，本
院裁定如下：
    主  文
抗告駁回。
抗告程序費用新臺幣壹仟元由抗告人負擔。
    理  由
一、按抵押權人，於債權已屆清償期，而未受清償者，得聲請法
    院，拍賣抵押物，就其賣得價金而受清償，民法第873 條定
    有明文。又聲請拍賣抵押物，原屬非訟事件，只須其抵押權
    已經依法登記，且債權已屆清償期而未受清償，法院即應為
    准許拍賣之裁定。至於為拍賣程序基礎之私法上權利有瑕疵
    時，應由爭執其權利之人提起訴訟，以資救濟，不得僅依抗
    告程序聲明其有爭執，並據為廢棄拍賣裁定之理由（最高法
    院49年臺抗字第244 號、51年臺抗字第269 號判例意旨可資
    參照）。是聲請拍賣抵押物事件，為裁定之法院僅就抵押權
    人所提出之債權憑證、抵押權設定契約書、他項權利證明書
    、土地暨建物登記謄本為形式上之審查，尚無從審酌屬於實
    體上法律關係之事由。
二、抗告意旨以：本案係因遭遇不可抗力之天災所致，而相對人
    執意要求履行債務之全部，以致雙方對金額沒共識，實乃抗
    告人不能接受之因。抗告人所簽立之4 張支票係商標使用權
    費，採每年到期時兌現，但便利商店設立未滿一年即發生92
    1 大地震，其主觀上該標的物已滅失，無商標使用權存在之
    虞，但相對人還是將其他3 張支票認為債權債務關係存在並
    請求兌現，而致使抗告人信用破產。第三人潘清輝已在台中
    地院另提訴訟，願貴院暫緩拍賣後續裁定等語。
三、經查，本件抗告人提供如附表所示不動產為擔保抗告人及第
    三人潘清輝積欠相對人之貨款新臺幣（下同）529,261 元，
    經設定抵押權並登記在案。詎清償期屆至後，抗告人及第三
    人潘清輝並未清償上述債權，相對人以抗告人開立之支票4
    張提示均因存款不足遭受退票，為此依民法第873 條規定聲
    請拍賣抵押物以資受償，並提出上述支票及退票理由書影本
    、他項權利證明書影本、土地登記謄本、抵押權設定契約書
    影本等件為證。依相對人提出之上開證據為形式上之審查，
    相對人主張系爭抵押權已依法登記，且債權已屆清償期而未
    受清償乙情，足堪認定，是原審據此准許相對人拍賣抵押物
    之聲請，即無不合。抗告意旨以前揭情詞指摘原裁定不當，
    核屬對於實體權利存否之爭執，並非本件裁定程序所得審究
    ，依首開說明，自應就其爭執之實體事項，另行起訴，以資
    解決。是抗告人提起本件抗告，請求廢棄原裁定，即無理由
    ，應予駁回。
四、又依法應由關係人負擔費用者，法院裁定命關係人負擔時，
    應一併確定其數額；前項費用之負擔有相對人者，準用民事
    訴訟法有關訴訟費用之規定，非訟事件法第24條第1 項及同
    法第21條第2 項分別定有明文。本件抗告業經駁回在案，依
    上開法條規定，本院應予確定訴訟費用額。茲因抗告人提起
    本件抗告，除繳納抗告費1,000 元外，未有其餘訴訟費用之
    支出。是以，本件應由抗告人負擔之訴訟費用額確定為1,00
    0元。
五、據上論結，本件抗告為無理由，依非訟事件法第46條、第21
    條第2 項、第24條第1 項，民事訴訟法第495 條之1 第1 項
    、第449 條第1 項、第95條、第78條，裁定如主文。
中    華    民    國    99    年    3     月    16    日
                  民事第二庭   審判長法  官   張世賢

                                     法  官   陳威宏
                                     法  官   胡晏彰
正本係照原本作成。
本裁定不得抗告。
中    華    民    國    99    年    3     月    16    日
                                     書記官   郭松菊
┌────────────────────────────────────────────┐
│附表：                                                                                  │
├──┬──────────────────┬─┬──────────┬───┬─────┤
│編號│ 土          地           坐      落│地│  面          積    │權 利 │          │
│    ├───┬────┬──┬──┬───┤  ├──┬──┬────┤      │備      考│
│    │縣  市│鄉鎮市區○ 段 ○○段│   號 │目│公頃│公畝│平方公尺│範 圍 │          │
├──┼───┼────┼──┼──┼───┼─┼──┼──┼────┼───┼─────┤
│001 │屏東  │ 新埤   │餉潭│    │ 61-1 │旱│ 0  │ 31 │  31    │全部  │          │
└──┴───┴────┴──┴──┴───┴─┴──┴──┴────┴───┴─────┘

司法院資訊處製作；財團法人民間司法改革基金會備份。
